最高法院刑事判決　　　　　　九十六年度台上字第一二九０號
上　訴　人　台灣高等法院台中分院檢察署檢察官
被　　　告　甲　○
上列上訴人因被告偽造文書案件，不服台灣高等法院台中分院中
華民國九十三年七月二十一日第二審判決（九十三年度上訴字第
七二九號，起訴案號：台灣彰化地方法院檢察署九十二年度偵字
第二七七四號），提起上訴，本院判決如下：
    主  文
原判決撤銷，發回台灣高等法院台中分院。
    理  由
本件原判決認定被告甲○自民國九十一年二月份起擔任彰化縣警
察局交通隊彰化分隊隊員，其職務範圍包括「中輟生尋回返家」
，為依據法令從事公務之人員。渠於九十二年一月二十一日九時
許，透過電腦網路「警政署輟學學生資料處理系統」查詢得知溫
志忠列為中輟生，經其以電話向溫志忠之伯父及南投縣北梅國中
溫志忠之導師查證後，發現溫志忠實際業已自南投縣北梅國中畢
業，並非中輟生，上開「警政署輟學學生資料處理系統」仍登錄
溫某為中輟生係屬錯誤。甲○於發現上開錯誤後，原可直接以電
話通知警政署負責該項業務之承辦人，使其得以更正，或循所屬
機關層級，簽請以機關名義即彰化縣警察局去函警政署請求更正
，抑或其他任何合法適當之方法，使上開錯誤之登錄資料得以修
正。詎甲○竟一時思慮欠週，明知其僅係透過電腦網路系統及電
話查證得知上開登錄溫志忠為中輟生之資料有誤，並未於九十二
年一月二十一日，在彰化縣彰化市○○路，實際查獲溫志忠本人
，且溫志忠及其父親溫順成二人，亦未於同日實際前往彰化縣警
察局交通隊製作偵訊筆錄，竟自行接續製作「彰化縣警察局勸導
少年登記表（發現時間記載九十二年元月二十一日十九時十分者
）」、「彰化縣警察局交通隊查訪（獲）中輟生紀錄表（查訪時
間記載九十二、元、二十一者）」、「溫志忠偵訊筆錄（筆錄時
間記載九十二年元月二十一日十九時三十分者）」，而將「查獲
地點：自宅（即溫志忠南投縣仁愛鄉之住處）」、「查訪地點：
芬園鄉」、「九十二年一月二十一日在彰化縣彰化市○○路處尋
獲中輟生溫志忠」，及「溫志忠、溫順成於九十二年一月二十一
日前往彰化縣警察局交通隊製作偵訊筆錄」等不實事項，登載於
上開其職務上所掌之「彰化縣警察局勸導少年登記表」、「彰化
縣警察局交通隊查訪（獲）中輟生紀錄表」及「溫志忠偵訊筆錄
」等公文書上，且為使上開登載不實之公文書於形式上趨於完整
，復接續偽造「溫順成」、「溫志忠」名義之簽名及捺指印於上
開「彰化縣警察局勸導少年登記表」之處理情形欄、「溫順成偵
訊筆錄」之被訊問人欄及監護人欄，足以生損害於警察機關公文
書及績效評比之正確性，以及溫志忠、溫順成二人等情。因而撤
銷第一審所為科刑之判決，改判依牽連犯從一重仍論處甲○公務
員明知為不實之事項，而登載於職務上所掌之公文書，足以生損
害於公眾及他人罪刑（緩刑三年）。固非無見。
惟查：(一)、原判決事實認定甲○係於製作「彰化縣警察局勸導少
年登記表（發現時間記載九十二年元月二十一日十九時十分者）
」、「彰化縣警察局交通隊查訪（獲）中輟生紀錄表（查訪時間
記載九十二、元、二十一者）」、「溫志忠偵訊筆錄（筆錄時間
記載九十二年元月二十一日十九時三十分者）」時，將「查獲地
點：自宅（即溫志忠南投縣仁愛鄉之住處）」、「查訪地點：芬
園鄉」、「九十二年一月二十一日在彰化縣彰化市○○路處尋獲
中輟生溫志忠」，及「溫志忠、溫順成於九十二年一月二十一日
前往彰化縣警察局交通隊製作偵訊筆錄」等不實之事項，登載於
上揭其職務上所掌之上開公文書內等情。然該紙記載查訪地點芬
園鄉之「彰化縣警察局交通隊查訪（獲）中輟生紀錄表（查訪時
間記載九十二、一、二十一）」，係屬真正，已經溫志忠於警詢
及偵查中證明屬實（見警卷第七頁、第二十頁、偵卷第二十九頁
），即原判決事實亦未認甲○有在該紙查訪（獲）中輟生紀錄表
（查訪時間記載九十二、一、二十一），為不實登載情事，則原
判決事實認該部分係屬不實，已與卷證不相符合，而有證據上理
由矛盾之違法。(二)、原判決於理由內係以甲○在「彰化縣警察局
勸導少年登記表」內之處理情形欄處勾選「護送至警察機關，通
知父母或監護人領回」，並於領回人姓名欄內偽造之「溫順成」
簽名、指印，含有表示查獲溫志忠係由溫順成帶（領）回之意思
表示，屬具有類似收據性質之私文書，因認甲○該部分所為應成
立刑法第二百十條之偽造私文書罪。然原判決於事實欄內對甲○
此部分偽造私文書犯行，則未加認定記載，是其判決理由之論敘
已失其事實依據，亦屬判決理由矛盾之違背法令。(三)、依原判決
認定之事實，甲○係在所製作之「彰化縣警察局勸導少年登記表
（發現時間記載九十二年元月二十一日十九時十分者）」之處理
情形欄及「溫志忠偵訊筆錄（筆錄時間記載九十二年元月二十一
日十九時三十分者）」之被訊問人欄暨監護人欄內接續偽造溫志
忠、溫順成之簽名，並捺指印等情。並未認渠有在該「彰化縣警
察局交通隊查訪（獲）中輟生紀錄表（查訪時間記載九十二、元
、二十一）」內偽簽溫志忠、溫順成二人簽名並捺指印情事。然
其判決理由內謂事實欄所示「彰化縣警察局勸導少年登記表」、
「彰化縣警察局交通隊查訪（獲）中輟生紀錄表」、「溫志忠偵
訊筆錄」，及其上「溫志忠」、「溫順成」之簽名並捺指紋，確
均為甲○所製作一節，為渠於警詢、偵查及原審審理時所是認等
語，是其事實認定與上開理由之論述不相符合，同有判決理由矛
盾之違誤。以上，或係檢察官上訴意旨所指摘，或為本院得依職
權調查之事項，應認原判決有撤銷發回更審之原因。原判決認甲
○在偵訊筆錄上偽造署押等牽連犯偽造署押罪，雖屬不得上訴第
三審之罪，基於審判不可分原則，併予發回。又刑法已於九十四
年二月二日經修正公布，刪除牽連犯之規定，並於九十五年七月
一日起施行，更審判決對此法律之變更宜予注意，併此敘明。
據上論結，應依刑事訴訟法第三百九十七條、第四百零一條，判
決如主文。
中　　華　　民　　國　九十六　年　　三　　月　 十五 　日
                      最高法院刑事第七庭
                          審判長法官  張　淳　淙
                                法官  劉　介　民
                                法官  張　春　福
                                法官  洪　昌　宏
                                法官  蔡　彩　貞
      本件正本證明與原本無異
                                      書  記  官
中　　華　　民　　國　九十六　年　　三　　月　二十二　日
                                                      Ｅ
